【裁判字號】    89,上,298
【裁判日期】    890628
【裁判案由】    返還價金
【裁判全文】
臺灣高等法院民事判決                              八十九年度上字第二九八號
    上  訴  人  甲○○
    訴訟代理人  林財生律師
    被上訴人    新燕實業股份有限公司    設台北市○○○路○段十一號十七樓
    法定代理人  陳秋華                  住台北市○○○路○段十一號十七樓
    訴訟代理人  曾大中律師
右當事人間返還價金事件，上訴人對於中華民國八十九年一月十二日台灣台北地方法
院八十八年度訴字第三八五三號第一審判決提起上訴，並為訴之追加，本院判決如左
：
    主    文
原判決關於駁回上訴人後開第二項之訴部分，及訴訟費用之裁判均廢棄。
被上訴人應給付上訴人新台幣捌拾萬元及其中新台幣五十九萬五千元自八十八年九月
三十日起，其餘新台幣二十萬五千元自八十九年四月三十日起，均至清償日止按週年
利率百分之五計算之利息。
其餘上訴駁回。
第一、二審訴訟費用由被上訴人負擔十分之七，餘由上訴人負擔。
    事    實
甲、上訴人方面：
壹、聲明：
一、原判決廢棄。
二、被上訴人應給付上訴人新台幣 (下同)一百十九萬元及自民國八十八年九月卅日
    起至清償日止，按週年利率百分之五計算之利息。
三、上訴人願供擔保，請准宣告假執行。
貳、陳述：除與原判決記載相同者外，補稱：
一、上訴人以五百八十餘萬元之價格買受系爭房屋，係著眼於被上訴人為股票上市公
    司，為知名建商百年建設股份有限公司之關係企業，故關於系爭房屋應由被上訴
    人自行興建。
二、上訴人主張系爭屋屋須由被上訴人「自己興建」之意義，在於上訴人以「定作人
    」之身分委託營造廠興建，本於「定作人」之地位監、指示營造廠有關興建事宜
    以確保施工品質，而非指被上訴人須實際從事建屋之行為。
三、民法第四百九十七條規定，定作人對承攬人就承攬工作有指示監督之權利，被上
    訴人以無指示監督「義務」抗辯，為卸責之辭，況系爭工地盤讓予日成鑫建設股
    份有限公司 (下稱日成鑫公司），則系爭工地施工品質即由日成鑫公司負責對承
    攬人為「指示監督」，上訴人對被上訴人商譽、專業能力之信任關係基礎已不存
    ，何能強制上訴人買受系爭房屋？
四、被上訴人將系爭土地轉讓予訴外人日成鑫建設公司，由該公司承擔系爭「預售屋
    買賣」之權利義務，已構成系爭契約第十七條所約定之「中途不建或不賣」之違
    約事由，上訴人自得解除契約，並請求返還已交付價金及賠償違約金。
五、依兩造所簽預售屋買賣契約第十條約定，系爭預售屋應自八十七年六月一日起六
    四○個日曆天內完工，依此計算，完工期限應為八十九年三月三日，惟迄今系爭
    房屋仍未完工，上訴人已於八十九年四月廿一日依法催告，並於同年四月廿九日
    通知被上訴人解除契約在案。
六、被上訴人於八十八年五月份停工，同年九月廿九日，更以「財務困難，申請重整
    為由」，將系爭工地盤讓他人，依民法第二百六十五條有關不安抗辯權之規定，
    上訴人應繳之分期買賣價款，於被上訴人對待給付或提供擔保前，本得拒絕給付
    ，被上訴人主張上訴人遲延給付分期款，故伊不負遲延完工責任云云，洵非可採
    。
七、被上訴人抗辯上訴人催告所定履行期間僅為七日，於履行期滿後即解除系爭契約
    ，顯失公平云云，殊不知被上訴人依約之完工期限為八十九年三月三日，至被上
    人催告時已逾時近二月，上訴人並非一屆完工期限即定七日履行期間而催告解約
    ，何來不公平，何況截至言詞辯論時，已逾該契約所定完工期限三個半月，該工
    地仍未完工
八、本件買賣總價款為五百八十五萬元，如上訴人中途違約不買，由被上訴人沒收房
    地總價之百分之廿作為懲罰性違約金，反之，被上訴人不賣或違約時亦同，而衡
    諸實務上一般標準，該等房地總價百分之廿之懲罰性違約金，應非過高，是上訴
    人於該等範圍內請求被上訴人賠償五十九萬五千元做為懲罰性違約金並未過高。
乙、被上訴人方面：
壹、聲明：
一、上訴駁回。
二、上訴費用由上訴人負擔。
三、若受不利益之判決，願供擔保請准宣告免為假執行。
貳、陳述：除與原判決記載相同者外，補稱：
一、被上訴人將系爭建案移轉予日成鑫公司接手續建，其目的在求順利履行與承購戶
    之買賣契約，並無「不賣」或「一屋數賣」之情事。甚者，由此讓渡契約更可證
    明被上訴人積極履行出賣人給付義務之誠意與努力。
二、系爭房屋業已興建完成，近日即將取得使用執照，被上訴人仍可依債務本旨，將
    符合約定品質之房屋交付上訴人，並負擔嗣後之瑕疵擔保責任，系爭建物並無「
    不建」情事，上訴人主張被上訴人應「以『定作人』之身分委託營造廠興建，並
    本於『定作人』之地位監督、指示營造廠有關興建事宜，以確保施工品質」，否
    則即屬「不建」云云，並無可採。
三、 被上訴人將系爭營建案移轉予日成鑫公司接手續建，並未違背任何契約義務，
     上訴人雖稱商譽、專業能力及建築施工品質之良窳等，均為其簽約之重要考量
     ，然 (１)就私法上之契約關係而言，被上訴人一再強調仍得履約，本件契約之
     責任並未免除。契約對象既無變更，殊不知上訴人所謂「商譽」基礎已不存在
     云云，所指為何。(２) 營建行為依法係由具「專業能力」之營造廠負責，被上
     訴人僅係投資興建而已，並非自行興建，上訴人亦自認其並未主張被上訴人依
     約有實際從事建屋行為之義務。職是，被上訴人本來即不具營建之「專業能力
     」，為上訴人所明知，況本建案之建築師始終未曾變更，亦為上訴人所不否認
     。據此，上訴人謂兩造簽約有關「專業能力」之基礎已有變更，應屬無據。(３
     )有關施工品質之問題，固為房屋預售契約之重點，惟就系爭建案而言，建築主
     管機關透過監造人監督承造人施工之結果，即同時確保系爭建物係依照兩造約
     定之方式（即核准之建築執照設計圖）施工。(４) 被上訴人自身雖無規劃或營
    建之能力，但就所銷售之建案，一向慎選優良之營建團隊，以確保其品質，並維
    護本身出賣人之利益。況日成鑫公司設立迄今已逾十餘年，推案遍及大台北地區
    ，夙有聲譽，系爭建案轉予該公司接手，係被上訴人本諸嚴格標準所為之選擇。
    且日成鑫公司已明白承諾本建案之「結構設計、建材設備、網路社區、付款方式
    、回饋基金」均不予變動，本工地原承諾之「建築師、技師、設計公司等，仍由
    本公司繼續承接履約，並未改變」，此有該公司致承買人之「釋疑說明」可證。
    加以被上訴人仍對房屋之品質負瑕疵擔保之責，故被上訴人並未違反任何契約義
    務，實不待言。
四、 上訴人未按期給付價金，被上訴人依約不負遲延完工之責
(一)、上訴人起訴時並未以被上訴人給付遲延，主張解除契約而請求回復原狀。而有
      關給付遲延之問題與契約第十七條「不建」之問題，其基礎事實並不相同，上
      訴人此一主張屬於訴之追加，被上訴人不予同意。
(二)、退一步言，縱認本件無訴之追加之問題，然系爭買賣契約書第十條第三項約定
      「但有下列情事之一者，致不能如期完工時，乙方不負遲延竣工之責，該期間
      不計入前開天數：１甲方未依規定按時繳清應付之各期房地價款，滯納金及相
      關款項」。故上訴人於遲延給付期款之情形下，被上訴人即不負遲延竣工責任
      。本件建案復工後，被上訴人分別於八十八年十一月二十六日、同月三十日及
      八十九年四月二十六日三次去函催請上訴人依約繳款，金額不過區區五仟元(
      被上證二)，但上訴人均置之不理，不願繳納，依上開約定，被上訴人即不負
      遲延責任。上訴人表示解除契約，依法不生解約之效力。
(三)、上訴人雖援引民法第三百六十五條有關不安抗辯權之規定，主張其得拒絕給付
      價金。惟主張不安抗辯權者，須因他方之財產於訂約後顯形減少，有難為對待
      給付之虞時，始得於對方未為對待給付或提出擔保前，拒絕自己之給付，此觀
      諸民法第二百六十五條之規定即明。惟被上訴人直迄目前為止，尚無任何退票
      記錄，上訴人之財產並未於訂約後顯形減少，而有難為對待給付之虞之情形。
      且上訴人應繳之期款與工程之進行係立於對價關係，系爭建案停工期間，被上
      訴人並未要求上訴人繳付任何款項，直至復工相當時日後，始請求其繳付五仟
      元，當時工程既在繼續進行中，所催繳金額又甚微，要難謂被上訴人未為對待
      給付，上訴人應無不安抗辯權之可言。
(四)、不安抗辯權為抗辯權之一種，依民法第三百六十五條之規定，係先為給付義務
      者有為「拒絕自己之給付」之表示，始能免除其給付遲延責任。本件綜觀上訴
      人存證函內容所載，均係催告被上訴人完工交屋，從頭到尾都未為「拒絕自己
      之給付」之表示。換言之，上訴人根本未行使不安抗辯權，豈能謂其遲延責任
      業已免除。退萬步言，縱認上訴人乃行使不安抗辯權。惟依通說見解，被上訴
      人為對待給付或提出擔保以消滅不安抗辯權，乃屬抗辯權之再抗辯權，並非義
      務，被上訴人縱未為對待給付或提出擔保，僅使上訴人得拒絕給付，免負遲延
      責任而已，並不足以使被上訴人負遲延責任，上訴人仍不得據以解除契約。
五、 縱認被上訴人應負遲延責任，上訴人亦不得主張解約
(一)、買賣契約第十條第一項、第二項已就遲延完工之法律效果有所約定；契約第十
      七條有關解約之事由亦僅限於被上訴人有「中途不賣」、「不建」或「違反第
      十六條第一項規定」之情形，不包含遲延完工在內。二者綜合觀察，可知兩造
      契約已合意排除遲延完工作為解約事由，被上訴人縱有遲延完工，亦僅屬請求
      違約金之問題而已，應不得主張解約。
(二)、最高法院四十八年度台上字第四三三號、七十六年台上字第二一六七號判決亦
      明白指出「解除契約以債務人對於構成契約要素之對價關係之債務有不履行，
      並因此不能達契約之目的時為限，始得解除契約，應為當然之解釋」。準此，
      縱使鈞院認為被上訴人確有遲延完工之情形，由於兩造契約內容並未就此項履
      行期間有特別重要之合意表示，顯然雙方並無非於該期限內給付，否則不能達
      契約目的之意思，故被上訴人未能於約定期限內完工，亦不因此導致契約目的
      不能達成，被上訴人既已負擔罰款責任，則上訴人主張解除契約，即有違誤。
(三)、退萬步言，縱認遲延完工得為解約之理由，然尚須經相當期限始得為之，上訴
      人僅為履行期日七日之催告，即行解約，顯失公平，並有違誠信，蓋住宅大樓
      之興建過程本係曠日費時，苟非三年二載絕難竣工，況本件工程完工時間之認
      定，除實際興建完成外，尚需以主管機關核發使用執照為要件，而有關使用執
      照核發之時限，亦非數日內即能取得，其行政程序更非被上訴人所得掌控，揆
      諸實際，上訴人催告被上訴人於七日內完工取得使用執照顯無可能，被上訴人
      所定催告履行之期限顯非相當，依法自不生解約之效力。
    理    由
甲、程序部分：
一、本件上訴人於原審主張兩造簽訂系爭買賣契約後，被上訴人於興建中途將系爭工
    地移轉予日成鑫公司接手繼續施工，構成買賣契約第十七條第一項之「中途不賣
    或不建」之違約事由，經伊催告限期改善，由其自己續行建築，被上訴人逾期仍
    未改善，伊自得解除系爭契約，請求返還已交付之價金及懲罰性之違約金。其後
    於本院審理時復追加主張系爭工地之完工日期為八十九年三月三日，被上訴人遲
    延完工，伊即使不能依前開約定解除買賣契約，然伊已於八十九年四月廿一日依
    法催告被上訴人於函到七日內完工，惟被上訴人遲未完工，伊已於同年四月廿九
    日通知解除契約在案，此項訴之追加，被上訴人雖不表同意，然因其請求之原因
    基礎事實同一，依民事訴訟法第四百四十六條第一項但書準用同法第二百五十五
    條之規定，應予准許，合先敘明。
二、上訴人起訴主張：伊於八十七年七月十二日，與被上訴人簽訂不動產預定買賣契
    約書 (下稱系爭買賣契約書)，以總價新台幣 (下同)伍佰捌拾伍萬元，向被上訴
    人購買座落於台北縣汐止鎮○○○段蕃子寮小段一三四之八、一三四之一九、一
    三四之二六、一三五、一三八之三、一三九之三、一三九之三三地號等七筆土地
    上，興建『百年大世紀』佳人區編號Ｂ１７棟肆樓預售房屋及其座落基地持分，
    連同編號第二十號停車位壹個（下稱系爭房屋），伊已交付價金伍拾玖萬伍仟元
    。詎被上訴人自八十八年五月間起即無故停工，並於同年九月二十九日通知伊，
    將系爭工地改由訴外人日成鑫公司接手續建，伊不表同意，依系爭契約書第十七
    條所定：「如因可歸責於乙方之事由而致違約中途不賣或不建或違反第十七條第
    一項規定時，：：：甲方得解除本約。」之約定，發函催告被上訴人限期改善，
    由其自己續行施工，被上訴人逾期未改善，伊自得行使解除契約之權利。又系爭
    契約第十條約定，系爭房屋應自八十七年六月一日起六四○個日歷天內完工，依
    此計算，完工期限應為八十九年三月三日，惟迄今系爭工地仍未完工，伊即使不
    能依前開買賣契約第十七條第一項之規定主張解除契約，然上訴人已於八十九年
    四月廿一日催告被上訴人於函到七日內完工，惟被上訴人仍遲未完工，伊已於同
    年四月廿九日通知解除買賣契約等情，爰本於買賣之解除契約返還價金及違約金
    之法律關係，求為判命被上訴人給付已繳納之價金五十九萬五千元及違約金五十
    九萬五千元合計一百十九萬元，並加計自八十八年九月三十日起至清償日止之法
    定遲延利息。
三、被上訴人則以：系爭工地固曾因若干因素而暫時停工，然現已移轉予日成鑫公司
    接手以完成後續工程，並無買賣契約第十七條所謂「中途不賣或不建」之違約情
    事，倘被上訴人不願與日成鑫公司換約，該公司亦允諾配合，仍由被上訴人履行
    出賣人之全部義務，由被上訴人依原約定之方式興建完成並移轉予上訴人所有，
    上訴人之契約權利不受影響，故上訴人不得主張解除買賣契約。又被上訴人即使
    遲延完工，因契約已合意排除遲延完工作為解約事由，故上訴人僅得請求違約金
    ，不得主張解約。況上訴人催告時僅定七日為履行期間，即行解約，亦失公平，
    並有違誠信等語資為抗辯。
四、上訴人起訴主張：伊於八十七年七月十二日，與被上訴人簽訂系爭買賣契約書，
    以總價伍佰捌拾伍萬元，向被上訴人購買系爭房屋，伊已交付價金伍拾玖萬伍仟
    元。詎被上訴人自八十八年五月間起即無故停工，並於同年九月二十九日通知伊
    ，將系爭工地改由訴外人日成鑫公司接手續建等情，業據提出不動產預定買賣契
    約書一紙、被上訴人告知上訴人系爭工程由訴外人日成鑫公司接手之通知函二紙
    為據，且為被上訴人所不爭，自可信為真正。茲所應審究之爭點有二，其一為：
    被上訴人將系爭工地移轉日成鑫公司接手續行興建，是否構成系爭買賣契約第十
    七條所謂「中途不賣或不建」之違約事由，上訴人能否以此事由主張解除買賣契
    約？其二為：被上訴人於八十九年三月三日未能如期完工，上訴人能否以遲延完
    工為由，主張解除系爭買賣契約，請求返還交付之價金及違約金？茲分論之：
(一)、兩造簽訂之買賣契約第十七條第一項雖約定，「如因可歸責於乙方 (指被上訴
      人)之事由而致違約中途不賣或不建或違反第十六條第一項規定時，甲方  (指
      上訴人) 除有權要求乙方依約履行外，並應定相當期限催告乙方限期改善，乙
      方逾期仍未改善者，甲方得解除本約。解約時乙方除應將甲方已繳付價款退還
      甲方外，並應同時賠償本約房地總價款百分之二十計算之違約金；但該賠償之
      金額超過甲方已繳價款者，則以甲方已繳價款為限。」惟查：兩造簽訂不動產
      買賣契約書，該買賣契約係屬債權契約，除雙方有特別約定外，出賣人不以買
      賣標的物之所有權人為必要，出賣人亦無自行製造或監督製造買賣標的物之義
      務，故被上訴人之義務僅係依約將買賣標的物所有權移轉並交付予上訴人，及
      負擔瑕疵擔保責任，並無應自行興建或擔任定作人之義務，尤以目前大樓之興
      建事涉極為複雜，舉凡土木、景觀、機電、消防、空調、污水處理等工程事項
      ，均需專業廠商施作，故建築公司委託營造廠商興建出售之情形，為業界之普
      遍現象，況被上訴人之營業項目為「委託營造廠商興建國民住宅及商業大樓之
      出租出售」，(見卷附公司登記事項卡)，依法不得從事土木營造業務，故系爭
      買賣契約第十七條所謂「不建」，顯然係指系爭建築已確定不能興建完成而言
      ，非指「被上訴人未自己興建完成」而言，故上訴人以被上訴人將系爭工地移
      轉日成鑫公司接手續行興建，已構成系爭買賣契約第十七條所謂「中途不建」
      之違約事由，尚非有據。再者，日成鑫公司與被上訴人之讓渡契約第四條之２
      ，亦約定「若乙方 (指被上訴人)未取得同意憑據 (指客戶同意換約)：：：房
      地興建完工取得使用執照後一個月內，甲方 (指日成鑫公司)同意依約移轉登
      記予乙方，再由乙方移轉登記予訂購戶」，依此，系爭房屋非不得於興建完成
      後由日成鑫公司移轉予被上訴人，被上訴人仍得履行出賣人之義務，亦無買賣
      契約第十七條所謂「中途不賣」之違約事由，故上訴人以被上訴人訂約後有買
      賣契約第十七條所約定之「中途不賣或不建」之違約事由而主張解除系爭買賣
      契約，尚非可採。
(二)、依兩造所簽訂系爭買賣契約第十條之約定，系爭預售屋應自八十七年六月一日
      起六四０個日曆天完工，依此計算，系爭預售屋之完工期限應為八十九年三月
      三日，惟查系爭工地迄今仍未完工取得使用執照，為被上訴人所不否認，而民
      法第二百五十四條之規定：契約當事人之一方遲延給付者，他方當事人得定相
      當期限，催告其履行，如於期限內不履行時，得解除其契約，茲上訴人已於八
      十九年四月廿一日依法催告，並於同年四月廿九日通知被上訴人解除契約，有
      其提出之存證信函二件為憑，依前揭之規定，應生解除買賣契約之效力。被上
      訴人雖抗辯買賣契約第十條第一項、第二項已就遲延完工之法律效果有所約定
      ；契約第十七條有關解約之事由亦僅限於被上訴人有「中途不賣」、「不建」
      或「違反第十六條第一項規定」之情形，不包含遲延完工在內。二者綜合觀察
      ，可知兩造契約已合意排除遲延完工作為解約事由，被上訴人縱有遲延完工，
      亦僅屬請求違約金之問題而已，應不得主張解約云云。然查系爭買賣契約雖就
      遲延完工之法律效果有所約定，但並未特別約定排除民法有關遲延給付後得解
      除契約之適用，上訴人非不得依據民法之規定主張解除契約，被上訴人上開之
      抗辯，洵非有據。又被上訴人抗辯上訴人經伊三次催告，均未如期繳納分期價
      金，且未行使不安抗辯權，依法不能免除遲延責任，故伊無庸負遲延完工之責
      任云云。然查民法第二百六十五條規定：當事人之一方應向他方先為給付者，
      如他方之財產於訂約後，顯形減少，有難為給付之虞時，如他方未為對待給付
      或提出擔保時，得拒絕自己之給付」。本件兩造訂約後，被上訴人於八十八年
      五月間即停工，同年九月二十九日，更以「財務困難，申請重整為由」，將系
      爭工地盤讓日成鑫公司，為被上訴人所不爭，依前開之規定，上訴人就依約應
      繳納之分期款項，於被上訴人給付或提供擔保，自得拒絕，被上訴人主張上訴
      人遲延給付分期款，不負遲延完工責任云，委無可採。被上訴人復抗辯：縱認
      遲延完工得為解約之理由，然尚須經相當期限始得為之，上訴人僅為履行期日
      七日之催告，即行解約，顯失公平，並有違誠信云云。經查系爭工地完工期限
      為八十九年三月三日，截至上訴人於八十九年四月二十一日催告時已逾時近二
      月，上訴人並非一屆完工期限即定七日履行期間予以催告解約，何況截至言詞
      辯論時，已逾該契約所定完工期限三個半月，系爭工地亦未能取得使用執照，
      而被上訴人尚須向日成鑫公司取得系爭房屋所有權，再移轉上訴人始能履行出
      賣人義務，亦需假以時日，均非短期內所能完成，故被上訴人抗辯履行期間不
      相當，依法不得解約云云，亦非可採。
五、綜上，上訴人以被上訴人違反契約第十七條之約定將系爭工地轉讓日成鑫公司為
    由，主張解除系爭買賣契約，為不足採，惟其於本審時追加主張被上訴人遲延完
    工，經定相當時間催告後仍未履行，因而解除系爭契約，則屬可採。按契約解除
    時，當事人雙方負回復原狀之義務，受領之給付為金錢者，應附加自受領時起之
    利息償還之，民法第二百五十九條第二款定有明文。從而，上訴人請求被上訴人
    返還已交付之買賣價金五十九萬五千元及自八十八年九月三十日起按週年利率百
    分之五計算之利息，洵屬正當，應予准許。又解除權之行使，不妨礙損害賠償之
    請求，民法第二百六十條定有明文。而兩造簽訂之買賣契約第十七條第一款、第
    二款亦約定被上訴人中途不賣或上訴人違約不買，於解除契約後，並由對方沒收
    房地總價之百分之廿作為懲罰性違約金，但該沒收之金額超過已繳價款者，則以
    上訴人已繳價款為限，故上訴人除請求返還已交付之價金外，另行請求被上訴人
    賠償懲罰性之違約金，亦屬有據。惟按約定之違約金過高者，法院得減至相當之
    數額，民法第二百五十二條定有明文。查本件上訴人已繳納之價金僅五十九萬五
    千元，佔總價款約十分之一，而系爭房屋之完工為八十九年三月三日，上訴人於
    遲延給付之同年四月二十九日通知解約，距履行日期未逾二月，斯時上訴人之損
    害尚非重大，其請求被上訴人賠償違約金五十九萬五千元，顯屬過高，應予核減
    為二十萬五千元，超過部分則應予駁回。
六、綜上所述，上訴人本於買賣解除契約返還價金及違約金之法律關係，請求被上訴
    人給付八十萬元，及其中新台幣五十九萬五千元自八十八年九月三十日起，其餘
    新台幣二十萬五千元自八十九年四月三十日起，均至清償日止按週年利率百分之
    五計算之利息，為有理由，應予准許。逾此所為請求，為無理由，應予駁回。又
    上訴人勝訴部分，上訴人雖陳明願供擔保請准假執行之宣告，然因本件判決後已
    不得上訴第三審而確定，無宣告假執行之必要，應予駁回。至於上訴人敗訴部分
    ，其假執行之聲請失所附麗，亦應併予駁回。原審就上開應准許部分，為上訴人
    敗訴之判決，尚有未洽，上訴意旨求予廢棄改判，為有理由，爰由本院予以廢棄
    改判如主文第二項所示。至於上訴人之請求不應准許部分，原判決為上訴人敗訴
    之判決，經核於法並無不合，上訴意旨求予廢棄改判，為無理由，應駁回其上訴
    。
七、據上論結，本件上訴及追加之訴為一部有理由，一部無理由，依民事訴訟法第四
    百五十條、第四百四十九條第一項、第七十九條但書，判決如主文。
中      華      民      國    八十九    年      六      月    二十八    日
                                民事第三庭
                                    審判長法  官  張  宗  權
                                          法  官  蕭  艿  菁
                                          法  官  陳  永  昌
右正本係照原本作成。
不得上訴。
中      華      民      國    八十九    年      六      月    三十      日
                                          書記官  劉  美  垣


司法院資訊處製作；財團法人民間司法改革基金會備份。
